臺灣桃園地方法院交通事件裁定　　　　 96年度交聲字第98號
原處分機關　交通部公路總局新竹區監理所桃園監理站
異　議　人
即受處分人　乙○○
上列異議人即受處分人因違反道路交通管理處罰條例案件，對於
交通部公路總局新竹區監理所桃園監理站民國96年2 月13日所為
之處分（原處分案號：桃監裁罰字第裁52-DG00000000 號），聲
明異議，本院裁定如下：
    主  文
原處分撤銷。
乙○○汽車駕駛人停車時不依順行方向停車，處罰鍰新臺幣壹仟
貳佰元。
    理  由
一、原處分意旨略以：異議人即受處分人乙○○於民國95年12月
    18日11時3 分許，將其所有車牌號碼8097-FV 號自用小客車
    停放在桃園縣桃園市○○○○街588 號前（按桃園縣政府警
    察局舉發違反道路交通管理事件通知單、桃監裁罰字第裁52
    -DG00000000 號裁決書上均誤載為宏昌八街），為桃園縣政
    府警察局桃園龍安派出所員警甲○○拍照存證後，即以「併
    排停車」之違規事由逕行舉發，嗣異議人於應到案日期前向
    原處分機關提出申訴，經原處分機關請舉發單位調查結果，
    仍認異議人確有前述違規行為，原處分機關乃依前揭道路交
    通管理處罰條例第56條第1 項第6 款之規定，裁處異議人罰
    鍰新臺幣（下同）1,200 元等語。
二、聲明異議意旨略以：異議人當時並未停車在桃園市○○○街
    588 號，亦未有併排停車之違規情形，原處分顯有違誤，為
    維異議人之權益，請求撤銷原處分等語。
三、查異議人對於其所有之上開自用小客車確有於95年12月18日
    11時3 分許，停放在桃園市○○○○街588 號前，且該址路
    邊水溝蓋前方即水泥道路邊緣設有由同發中南大廈住戶所架
    設之鐵鍊，而被告車輛即係停放在該鐵鍊旁之水泥道路上等
    情均坦承無誤，證人即舉發員警甲○○除就上情證述明確外
    ，亦提出該處照片6 張以佐其說，其中包含本件異議人違規
    遭其舉發所拍得之現場照片1 張存卷為憑，堪信上情無訛。
    雖異議人再辯稱：伊停車之處沒有劃紅線和黃線，所以可以
    停車，對向車道就劃有紅線不得停車，故伊不但沒有併排停
    車，也不會發生2 台車都像伊這樣停而導致車輛無法路過該
    處道路云云。然而：
  (一)按停車時應依車輛順行方向緊靠道路右側，但單行道應緊靠
    路邊停車。其右側前後輪胎外側距離緣石或路面邊緣不得逾
    40公分，在單行道左側停車時，比照辦理，道路交通安全規
    則第112 條第2 項定有明文。該條之所以規定除單行道外，
    汽車駕駛人停車時應依順行方向緊靠道路右側停車，其立法
    意旨當在規範汽車駕駛人停車時，不得因逆向停車或佔用太
    多道路路面，致影響交通安全或妨害公眾利益（例如巷內發
    生火災常僅因汽車停放而使消防車無法進入），故而有此規
    定；而依前開法條文義觀之，除單行道外，合法之停車首應
    依車輛順行方向為之，亦應停在以距離緣石或路面邊緣為起
    算點40公分以內，於道路邊緣若有障礙物，如設置有電線桿
    、電信工程箱等物之場合，尤其在巷弄狹窄之路段，為維護
    交通安全及公眾利益，其起算點仍應以距離緣石或路面邊緣
    為起算點，否則，在設有障礙物之場合，若可停車在緊靠障
    礙物40公分以內，而非緊靠路邊40公分以內，難免會造成道
    路路面之佔用，致影響交通安全或妨害公眾利益，此即與立
    法之意旨不符，且該規則亦未就道路邊緣設有障礙物有所例
    外規定，益證有無障礙物均不應影響緊靠道路邊緣停車之定
    義及起算點，是以，道路若有障礙物之設置，致使駕駛人客
    觀上無法緊靠道路右側停車時，駕駛人即不應在該處停車，
    更不能以該處未劃有紅、黃線即謂其停車並未違反上述規定
    ；而「不依順行方向停車」與「不緊靠道路右側停車」乃2
    種不同之違規態樣，此觀諸道路交通管理處罰條例第56條第
    1 項第6 款就此2 種違規分別併列即知，且無論如何，此2
    種違規行為，當非道路交通安全規則第112 條第1 項第10款
    所示之「併排停車」之違規，畢竟，併排停車是指車輛與車
    輛併排，而導致停車影響車流之情形，當非指障礙物與車輛
    併排，此從該條文之文義即可得知，尚無另外擴大解釋成任
    何物體與車輛併排之文義空間及必要性存在，附此敘明。
  (二)本件異議人乙○○所有之前開車輛在上揭時、地停放在路邊
    鐵鍊外之水泥道路上，已如前所述，而依卷附之現場照片可
    知，該路段劃有黃色實線之中央分向線，足證該處並非單行
    道，惟異議人上開車輛靠駕駛座之一邊與該處路邊鐵鍊相鄰
    ，以其停車之位置可知，異議人係逆向停車，而未依順行方
    向停車，且就是因為異議人此舉，導致其車輛（車寬）幾乎
    佔用了該對向車道之一半以上，已嚴重影響公眾駕車通行該
    街道之安全與順暢（有無阻礙行車，當不能以對面有無劃設
    紅線，是否有人會違規停在對面來決定，否則，只要還有其
    他車道可以通行，難道就不用依順向或緊靠道路邊緣停車嗎
    ？），則參照上開(一)所述之理，異議人不依順行方向停車之
    違規至為明確，其上開所辯，顯不足採。
四、綜上所述，異議人所有之上開車輛於95年12月18日11時3 分
    所逆向停放在桃園縣桃園市○○○○街588 號前路邊鐵鍊旁
    之位置，應屬於「不依順行方向停車」之違規行為，原處分
    機關不察，逕援引舉發單位認定之道路交通管理處罰條例第
    56條第1 項第6 款之規定，裁處異議人「併排停車」罰鍰1,
    200 元，其認定事實及適用法律，顯然有誤，難認為有理由
    。故雖本件異議人之聲明異議為無理由，然原處分既有前開
    可議之處，依道路交通案件處理辦法第20條規定，本院自得
    將原處分予以撤銷，改依道路交通管理處罰條例第56條第1
    項第6 款規定，並審酌異議人之違規情節、所生危害等一切
    情狀，諭知異議人如主文第2 項所示之處罰，以資適法。
據上論斷，應依道路交通案件處理辦法第20條前段，道路交通管
理處罰條例第56條第1 項第6 款，裁定如主文。
中　　華　　民　　國　　96　　年　　6 　　月　　6 　　日
                  交通法庭    法  官  吳勇毅
上正本證明與原本無異。
如不服本裁定，應於送達後5日內，向本院提出抗告狀。
                              書記官　陳奕珽
中　　華　　民　　國　　96　　年　　6 　　月　　11　　日
